臺灣高等法院臺南分院刑事判決　　　　　　　九十一年度上易字第五八六號　孝股
　　上　訴　人
　　即　被　告　甲○○
右上訴人因恐嚇案件，不服臺灣雲林地方法院九十一年度易字第八一號中華民國九十
一年三月二十九日第一審判決（起訴案號：臺灣雲林地方法院檢察署九十年度偵字第
五０二七號），提起上訴，本院判決如左：
    主  文
上訴駁回。
    事  實
一、甲○○前於民國（下同）八十七年間，因恐嚇取財案件，經台灣台北地方法院於
    八十八年十一月十七日，以八十八年易緝字第二八二號判處有期徒刑八月，緩刑
    三年確定，現仍於緩刑期間（不構成累犯），竟仍不知悔改，因得知丙○○積欠
    其同居女友沈靖軒之父沈豐秋新台幣（下同）五十萬元未還，竟於九十年十二月
    十六日下午五時十五分許，攜帶所有未具殺傷力之玩具手槍一把（含彈匣一個）
    及玩具子彈五顆，與其弟乙○○（經原審判處有期徒刑三月，緩刑三年確定）共
    同基於恐嚇之犯意聯絡，前往雲林縣斗南鎮大東里大東一二六號丙○○住處，持
    丙○○交予沈豐秋之借錢本票，向丙○○索討欠款，嗣遭丙○○以其非當事人為
    由拒絕清償後，旋由乙○○將內裝玩具手槍之黑色小皮包交給甲○○，甲○○再
    將手槍拿出，並裝上彈匣指向丙○○胸前，向其恫嚇稱：欠錢不用還嗎？沒有被
    人拿槍開過嗎？等語，以加害生命、身體之事恐嚇丙○○，致生危害於丙○○之
    安全。丙○○於慌忙間以手抓住槍管並與甲○○扭打一起，旋甲○○兄弟二人為
    丙○○及其家人制服於地，經報警而當場查獲，並扣得上開仿ＢＥＲＥＴＴＡ廠
    半自動玩具手槍一枝（含彈匣一個）及玩具子彈五顆。
二、案經雲林縣警察局斗南分局報請臺灣雲林地方法院檢察署檢察官偵查起訴。
    理  由
一、訊據上訴人即被告甲○○固不否認有於右揭時、地，持玩具手槍向丙○○討債等
    情，惟矢口否認有何恐嚇之犯行，辯稱：當天雖有前往討債，但因丙○○他們人
    多，且先動手打我，才會請乙○○將玩具手槍拿給我防衛，但未出言恐嚇云云。
    惟查：
（一）被告甲○○如何與同案被告乙○○於右揭時、地，共同至被害人丙○○家中，
      如何由同案被告乙○○將裝有玩具槍、彈之黑色小皮包交由被告甲○○出言恐
      嚇等事實，業據被害人丙○○於警、偵訊及本院調查時指述綦詳，且觀之被害
      人指訴為被告甲○○恐嚇情節，前後一致，並無重大不符之處。並有扣案之玩
      具手槍一把、玩具子彈五顆扣案可資作證。再扣案之改造九０手槍一枝（槍枝
      管制編號0000000000號，含彈匣一個），經送請內政部警政署刑事
      警察局鑑定結果，係仿效ＢＥＲＥＴＴＡ廠半自動手槍製造之金屬玩具手槍，
      未發現改造情形，其槍管內具阻鐵，無法供擊發子彈，不具殺傷力，改造子彈
      五顆，實均係玩具手槍用之金屬彈殼，未發現改造情形，此有內政部警政署刑
      事警察局九十年十二月三十一日刑鑑字第二三八四三０號鑑驗通知書一紙在卷
      可參。
（二）再查依被告甲○○於警訊中供稱：「我駕車載我弟弟乙○○到達後，我弟弟從
      車內取一只黑色皮包，內裝有被查獲之手槍一支、彈匣一個，子彈五發，與我
      一同下車進入丙○○家裡，丙○○從樓上下來，我追問你是否丙○○，他說是
      ，我告訴顏某，你是否欠沈豐秋五十萬元，顏某說有並追問我是何人，我告訴
      他是沈豐秋叫我們來要討錢的，顏某說他沒有欠我，你憑什麼來討錢，雙方引
      起爭執，然後我就將我弟弟乙○○手中之黑色皮包拿過來，取出內之手槍，然
      後裝上彈匣，插於腰際（背後）... 結果就打群架... 」等語；同案被告乙○○於警訊中亦供稱：「我與甲○○共乘自小客車，於九十年十二月十六日下午
      十七時十五分到達丙○○住所，抵達現場後，我攜帶裝有改造手槍乙支（彈匣
      一個，子彈五顆）之黑色小皮包一只，共同與甲○○進入丙○○住宅，剛好丙○○在家，見到丙○○後，由胞兄甲○○對丙○○討債，丙○○不理會發生爭
      吵，甲○○便將我放在黑色皮包之改造手槍取出插在腰際，我當時頭轉向外面
      ，一轉頭便見甲○○和丙○○扭打起來，然後我也一起混戰起來，三個人便打
      成一團」「手槍和子彈是甲○○的，是今天他拿給我攜帶的」等語觀之，若被
      告甲○○未持槍恐嚇，則其既持有被害人借款之本票，被害人已理虧在先，衡
      情被害人豈有先動手打人之理；況被告甲○○於警訊時稱攜帶槍械之目的係為
      「恫嚇人」，又為被告甲○○於警訊時供明在卷，則被告甲○○見被害人拒絕
      付款時，持槍恐嚇，亦無悖於常理之處，被害人指稱因被告甲○○持槍恐嚇，
      始與被告爭奪槍械等語，應與事實相符，而可信採。被告甲○○所辯，顯係事
      後卸責之詞，自無足取。
（三）綜上所述，被告甲○○恐嚇之犯行，事証明確，犯行洵堪認定。
二、核被告甲○○所為，係犯有刑法第三百零五條之恐嚇危害安全罪。被告甲○○與
    乙○○二人間有犯意聯絡及行為分擔，為共同正犯。原審以被告甲○○罪証明確
    ，因予適用刑法第二十八條、第三百零五條、第四十一條第一項前段、罰金罰鍰
    提高標準條例第一條前段、第二條之規定；並審酌被告甲○○前因恐嚇取財案件
    ，經台灣台北地方法院判處有期徒刑八月，緩刑三年確定，現仍於緩刑期間，仍
    一味逞凶鬥狠，不知悔改，其惡性非輕，其犯罪之動機、目的、手段，犯罪所生
    之危害及犯罪後之態度等一切情狀，量處有期徒刑三月，並諭知易科罰金之折算
    標準。另扣案之改造九０手槍一枝（槍枝管制編號0000000000號，含
    彈匣一個），雖未具殺傷力，但為被告甲○○所有供犯本罪所用之物，爰依刑法
    第三十八條第一項第二款規定併予宣告沒收。至扣案之黑色皮包一只、黑色便帽
    ，非供被告甲○○與同案被告乙○○犯本罪所用之物，亦非屬違禁物，不另為沒
    收之諭知。本院認原審認事用法俱無不合，量刑亦稱妥適，被告甲○○上訴意旨
    否認犯罪，空言指摘原判決不當，並無可取，為無理由，應予駁回。
據上論結，應依刑事訴訟法第三百六十八條，判決如主文。
本案經檢察官吳忠賢到庭執行職務。
中      華      民      國    九十一    年      七      月      十      日
                                     臺灣高等法院臺南分院刑事第五庭
                                             審判長法官  鄭  文 肅
                                                   法官  王  浦  傑
                                                   法官  陳  珍  如
右正本證明與原本無異。
不得上訴。
                                             法院書記官  周  美  莉
中      華      民      國    九十一    年      七      月      十      日
附錄：本判決論罪科刑法條
中華民國刑法第三百零五條
 (恐嚇危害安全罪)
以加害生命、身體、自由、名譽、財產之事，恐嚇他人致生危害於安全者，處二年以
下有期徒刑、拘役或三百元以下罰金。
